【裁判字號】    99,易,24
【裁判日期】    990421
【裁判案由】    詐欺
【裁判全文】
臺灣臺東地方法院刑事判決                99年度易字第24號
公  訴  人  臺灣臺東地方法院檢察署檢察官
被      告  甲○○
上列被告因詐欺案件，經檢察官提起公訴（98年度偵字第1359號
），本院判決如下：
    主  文
甲○○犯詐欺取財罪，累犯，處有期徒刑參月，如易科罰金，以
新臺幣壹仟元折算壹日。
    犯罪事實
一、甲○○原任職於全球淨水國際有限公司(下稱全球淨水公司)
    並擔任業務員之職務，其於民國97年11月28日向該公司提出
    離職申請書前6日，在奇集集(KiJiJi)分類廣告網刊登「…
    濾大師水塔反洗過濾器…全球淨水國際工程師冷先生熱誠為
    您服務0000000000」之廣告，惟於離職後未撤下該廣告。嗣
    丙○○因欲購買濾大師水塔反洗過濾器而上網搜尋，於97年
    12月3日下午2時30分許，丙○○看見上開廣告後打電話給甲
    ○○，甲○○明知自己已非全球淨水公司之員工亦非代理商
    ，且無意交付貨品，竟意圖為自己不法之所有，向丙○○佯
    稱其為全球淨水公司之北部代理商，使丙○○陷於錯誤而同
    意與甲○○交易，以新臺幣(下同)22,000元之價額向甲○○
    購買小型濾大師水塔反洗過濾器1個(含濾心1個，但不含安
    裝)，並在結束通話後立即匯款22,000元至甲○○之渣打銀
    行大樹林分行帳戶，後因丙○○遲未收到貨品，且甲○○未
    退還貨款，丙○○始知受騙。
二、案經丙○○告訴及臺東縣警察局臺東分局報告臺灣臺東地方
    法院檢察署檢察官偵查起訴。
    理  由
壹、程序部分（證據能力部分）
    按被告以外之人於審判外之言詞或書面陳述，除法律有規定
    者外，不得作為證據；又被告以外之人於審判外之陳述，雖
    不符合同法第159條之1至第159條之4之規定，但經當事人於
    審判程序同意作為證據，法院審酌該言詞陳述或書面陳述作
    成時之情況，認為適當者，亦得為證據。當事人、代理人或
    辯護人於法院調查證據時，知有第159條第1項不得為證據之
    情形，而未於言詞辯論終結前聲明異議者，視為有前項之同
    意，刑事訴訟法第159條第1項及第159條之5分別定有明文。
    查本判決下列所引用之各該被告以外之人於審判外之言詞或
    書面陳述，均屬傳聞證據，惟均經當事人於本院準備程序表
    示同意作為證據而不予爭執，且迄至言詞辯論終結前亦未再
    聲明異議，本院審酌此等證據資料製作時之情況，尚無違法
    不當及證明力明顯過低之瑕疵，亦認為以之作為證據應屬適
    當，故揆諸前開規定，爰依刑事訴訟法第159條之5規定，認
    前揭證據資料均有證據能力。
貳、實體部分
一、認定犯罪事實所憑之證據及理由：
    訊據被告甲○○矢口否認有何詐欺取財之犯行，其於本院審
    理中辯稱：伊沒有詐騙丙○○的意思，伊在交易時，以為可
    以透過經銷商拿到被害人所需要的東西云云。惟查：
(一)被告甲○○原任職於全球淨水公司並擔任業務員之職務，其
    於97年11月28日向該公司提出離職申請書前6日，在奇集集
    (KiJiJi)分類廣告網刊登「…濾大師水塔反洗過濾器…全球
    淨水國際工程師冷先生熱誠為您服務0000000000」之廣告，
    惟於離職後未撤下該廣告。嗣被告離職後，被害人丙○○因
    欲購買濾大師水塔反洗過濾器而上網搜尋，於97年12月3日
    下午2時30分許，看見上開廣告後打電話給被告，向被告訂
    購小型濾大師水塔反洗過濾器(含濾心1個，但不含安裝)，
    並在結束通話後立即匯款22,000元至被告之渣打銀行大樹林
    分行帳戶，後被害人未收到貨品，被告亦遲不退還貨款等情
    ，業據被告於警詢、偵查及本院審理中供述明確，核與證人
    丙○○於警詢及本院審理中證述之情節相符，並有全球淨水
    公司98年10月27日全字號第981027號函及附件、該公司99年
    1 月12日全字第990112號函、丙○○之郵政跨行匯款申請書
    、奇集集分類廣告網甲○○刊登之廣告等在卷足憑。
(二)證人丙○○於本院審理中具結證稱:「(審判長問:你在跟被
    告用電話聯絡的時候，你是否有特別去確認被告的身分為何
    ？)好像有。我問被告說，被告是代理商還是公司的專員，
    被告當時說他是北部的代理。(審判長問:請你回憶一下，你
    當時想要跟被告購買的最主要的原因為何？)價錢，因為被
    告出的價錢合理。(審判長問:如果你當初知道被告不是公司
    的專員，也不是代理商，但是價錢還是一樣的話，你是否還
    會想要跟被告交易？)應該不可能，因為被告沒有貨。(審判
    長問:你在匯款給被告，沒有收到貨物之後，你是否有再度
    跟被告聯絡？)有的，我匯款之後沒有收到貨，有互打過好
    幾次電話，電話中被告開始一直拖延，之後應該隔了將近一
    個月，再加上我接的工作有時間性，業主那邊告知我不用安
    裝了，之後我有再找被告說不用了，我告訴被告說沒有辦法
    交貨給我，希望被告可以把錢匯還給我，但是被告還是一直
    拖延，我有一直傳簡訊以及電話希望被告可以還錢給我，拖
    了一個月還是沒有把錢還給我。」等語(見本院99年易字第
    24 號卷第39頁)，足認，證人丙○○顯係因遭被告詐騙其係
    全球淨水公司之北部代理商，始陷於錯誤，同意與被告交易
    ，進而匯款22,000元給被告。
(三)被告於警詢及偵查中均辯稱:伊原本以為可以用員工價18,00
    0元向全球淨水公司購買淨水器再轉賣丙○○22,000元，但
    事後無法以該價錢拿到貨云云。然查，經本院函詢全球淨水
    公司，該公司函復「本公司正式在職員工，並無以員工價
    18,000元購買小型濾大師一個(含濾心一個但不含安裝)」，
    有全球淨水公司99年1月12日全字第990112號函在卷足憑(見
    本院98年東簡478號卷第13頁)，且證人即全球淨水公司之經
    理乙○○於本院審理中具結證稱:「(審判長問:97年11、12
    月間，僅販售小型的濾大師水塔反洗過濾器，不含安裝的話
    ，售價為何？)小型的部分對外售價是28,000元（含安裝費
    用），安裝費用原則上為2,500元，外縣市則為3,000元。(
    審判長問:同樣在97年11、12月間，如果是你們公司自己的
    員工家裡想要裝設同樣小型濾大師水塔反洗過濾器的話，會
    不會以比較便宜的價格出售給員工？)我們公司針對員工的
    出售是沒有員工價的設計，只有業務員銷售的價格。(審判
    長問:業務員銷售的價格為何？)我們業務員銷售的價格要回
    去公司看才會知道，大概價格為21,000元，這費用是不含安
    裝費用。(審判長問:也就是你們公司會給業務員賺取利差？
    ) 我們公司是有底薪制度，我們的結構是利潤中心制，業務
    有業務的底薪，再加上獎金。(審判長問:你們對外販售的價
    格為28,000元（含安裝），但是給業務員的價格大約為21,0
    00元，中間的利差是算何人的？)是算公司的，再去算出業
    績，如果業務員有售出產品的話，28,000元先交給公司，我
    們再開出發票給業主，業務員是底薪制，如果沒有達到自己
    的薪水，三個月就要自動離職，如果有達到薪水的話，會有
    底薪保障，再升為正式職員。如果業務員底薪是18,000元，
    如果一個月銷售10台，就有七萬元乘以百分之二十三的獎金
    。(審判長問:依照你的意思，如果業務員要賣小型的濾大師
    水塔反洗過濾器，要先把產品交給客戶，客戶直接將28,000
    元交給業務員，業務員再將這28,000元全數交給公司？)是
    的。」(見本院99易字第24號卷第34、35頁)，足認被告辯稱
    其原欲以員工價18,000元向全球淨水公司購買小型濾大師水
    塔反洗過濾器後再販賣給被害人云云，委無足採。此外，證
    人乙○○雖於本院審理中證稱全球淨水公司之經銷商可以16
    ,000元之價錢取得小型濾大師水塔反洗過濾器等語，被告於
    本院審理時改而辯稱，伊之前可能將員工價跟經銷價弄混了
    ，伊以為可以透過經銷商拿到被害人要的淨水器云云，惟被
    告迄本院審理辯論終結前，均未能提出任何人證、書證或物
    證等，以供本院調查其曾向何經銷商洽談購買小型濾大師水
    塔反洗過濾器，且被告曾任職於全球淨水公司，豈有可能不
    清楚員工價與經銷價之差別，被告之辯解前後不一，被告於
    本院審理時之辯解，顯不足採。
(四)綜上所述，本件被告與被害人交易時，明知自己已自全球淨
    水公司離職，且非經銷商或代理商，竟向被害人佯稱其係全
    球淨水公司之北部代理商，使被害人陷於錯誤而同意與被告
    交易，匯款22,000元給被告，且依上開事證足認被告與被害
    人交易時，即無意交付小型濾大師水塔反洗過濾器(含濾心
    一個)給被害人，本件被告涉詐欺取財犯行事證明確，其犯
    行堪以認定。
二、核被告所為，係犯刑法第339條第1項詐欺取財罪。被告前因
    懲治盜罪條例案件，經法院判處有期徒刑9年10月確定，於
    93年3月16日執行完畢，有臺灣高等法院被告前案紀錄表在
    卷足憑，其於5年內故意再犯本件有期徒刑以上之罪，為累
    犯，應依刑法第47條第1項之規定加重其刑。爰審酌被告因
    經濟狀況狀不好而詐騙他人，犯罪之手段尚屬和平，有多次
    前科紀錄品性不佳，學歷為大學肄業，詐欺所得金額非鉅，
    與被害人無任何關係，且業已與被害人丙○○和解，並返還
    詐騙所得之金額，有和解書及彰化銀行取款憑條各1份在卷
    足憑等一切情狀，處如主文所示之刑，並諭知易科罰金之折
    算標準。
據上論斷，應依刑事訴訟法第299條第1項前段，刑法第339條第1
項、第47條第1項、第41條第1項前段，刑法施行法第1條之1，判
決如主文。
本案經檢察官丁○○到庭執行職務。
中    華    民    國    99    年    4    月    21    日
                  刑事第四庭  審判長法  官  馬培基
                                    法  官  劉正偉
                                    法  官  盧亨龍
以上正本證明與原本無異。
如不服本判決應於收受本判決後10日內向本院提出上訴書狀；上
訴書狀應敘述具體理由。未敘述上訴理由者，應於上訴期間屆滿
後20日內向本院補提理由書狀（均須按他造當事人之人數附繕本
）。「切勿逕送上級法院」。
告訴人或被害人對於本判決如有不服，請書具不服之理由狀，請
求檢察官上訴者，其上訴期間之計算係以檢察官收受判決正本之
日期為準。
                                書記官  戴嘉宏
中    華    民    國    99    年    4    月    21    日
附錄論罪科刑法條：
中華民國刑法第339條
（普通詐欺罪）
意圖為自己或第三人不法之所有，以詐術使人將本人或第三人之
物交付者，處5年以下有期徒刑、拘役或科或併科1千元以下罰金
。
以前項方法得財產上不法之利益或使第三人得之者，亦同。
前二項之未遂犯罰之。

司法院資訊處製作；財團法人民間司法改革基金會備份。
